臺灣高等法院臺中分院民事裁定
111年度抗字第270號
抗  告  人  繆進貴  
相  對  人  財政部國有財產署
法定代理人  曾國基  
相  對  人  楊慶輝  
            楊秋冬  
            楊黃梅  
上列當事人間確認袋地通行權強制執行聲明異議事件，對於中華
民國111年5月19日臺灣臺中地方法院111年度執事聲字第25號所
為裁定提起抗告，本院裁定如下：
    主  文
抗告駁回。
抗告費用由抗告人負擔。
    理  由
一、本件抗告人前執原法院108年度豐簡字第405號確定判決(下
    稱系爭確定判決）為執行名義，向原法院民事執行處（下稱
    執行法院）聲請強制執行，依系爭確定判決所載通行權範圍
    ，相對人應容忍抗告人於系爭確定判決附圖所示面積（下稱
    系爭通行權範圍）土地鋪設水泥路面及人車通行，並不得設
    置障礙物或為任何妨害抗告人通行之行為，執行法院以109
    年度司執字第132133號確認袋地通行權事件（下稱系爭執行
    事件）受理，並依強制執行法第28條之1款規定，於民國110
    年5月13日命抗告人應於文到10日内補正本件執行計畫（含
    作物刈除方式、物品移置處所、保管處所、是否對原地形為
    挖填土石方行為）（司執卷第319頁），補正通知於110年5
    月18日送達抗告人（司執卷第321頁），抗告人逾期未提出
    ；執行法院再於110年7月8日命抗告人於文到5日内補正（司
    執卷第361頁），補正通知於110年7月12日送達(司執卷第36
    5頁），抗告人逾期仍未提出，執行法院司法事務官於110年
    8月11日以109年司執字第132133號裁定（下稱原處分）駁回
    抗告人強制執行之聲請，抗告人不服，而為聲明異議，經原
    裁定駁回其異議，抗告人不服，提起抗告。
二、抗告意旨略：伊已請專業人士與水利局為溝通平台，伊申請
    簡易水土保持計劃將可順利審核通過，法院不應將強制執行
    行聲請駁回云云。　　
三、按強制執行程序如有債權人於執行程序中應為一定必要之行
    為，無正當理由而不為，經執行法院再定期限命為該行為，
    無正當理由逾期仍不為，致不能進行時，執行法院得以裁定
    駁回其強制執行之聲請，並於裁定確定後，撤銷已為之執行
    處分，強制執行法第28條之1第1款定有明文。
四、經查：
  ㈠抗告人執系爭確定判決就糸爭通行權範圍聲請本件強制執行
    ，系爭確定判決載明：「確認本件欲通行之範圍應由水土保
    持義務人依水土保持法第12條，擬具水土保持計晝送請主管
    機關核定方得以闢建道路使用」（見系爭確定判決第5頁第1
    7-24行），執行法院於110年2月17日函請水保技師公會就系
    爭通行權範圍之土地於修築道路之水土保持，以及抗告人應
    為何等水土保持計晝等事項予以鑑定（司執卷第149-150頁
    ）。雖抗告人認無須花費鑑價費用，主張另行以簡易水土保
    持計畫替代（司執卷第173-177頁）云云。惟經執行法院函
    詢主管機關臺中市政府水利局，業已駁回抗告人之簡易水土
    保持申報書（司執卷第249頁）。抗告人即具狀表示變更本
    件執行方式，同意不鋪設水泥路面，仍請求除去通行權範圍
    内之障礙物及妨害其通行之行為（含刈除雜、竹林等）（司
    執卷第247頁）；經執行法院再向臺中市政府水利局函詢，
    抗告人之前揭變更執行方法是否須由抗告人再聲請簡易水土
    保持計畫，或送請核定，該局則回復須以水土保持義務人所
    為是否係對原地形採取挖填土石方等行為，加以認定有無開
    挖整地方得以確定（見司執卷第313頁）；嗣抗告人又具狀
    稱前所表示不鋪設水泥路面之内容，係要求執行法院依法執
    行，「之後再行鋪設水泥路面何先敘明。」（司執字第355
    頁），顯見抗告人聲請系爭強制執行係為達人車通行之目的
    ，則其是否對原地形採取挖填土石方等行為，尚屬不明。是
    本件強制執行程序自應釐清水土保持義務人即抗告人有無須
    先依法擬具水土保持計畫，送請主官機關核定之必要，方得
    確認本件執行方式是否安全可行，則抗告人之「執行計畫」
    （含作物刈除方式、物品移置處所、保管處所、是否對原地
    形為挖填土石方行為）即為於執行程序中應為一定必要之行
    為。
　㈡執行法院於110年5月13日通知抗告人應於文到10日内補正本
    件「執行計晝」（含作物刈除方式、物品移置處所、保管處
    所、是否對原地形為挖填土石方行為）（司執卷第319頁）
    ，補正通知於110年5月18日送達抗告人（司執卷第321頁）
    ，抗告人逾期未提出；執行法院再於110年7月8日命抗告人
    於文到5日内補正（司執卷第361頁），補正通知於110年7月
    12日送達(司執卷第365頁），抗告人逾期仍未提出。是抗告
    人未依執行法院所請，於期限內為一定行為之補正，致系爭
    執行程序不能進行，故原裁定駁回抗告人之異議，維持原處
    分駁回其強制執行之聲請，核無違誤。　
　㈢末按在通行地關建或鋪設道路，僅係基於私法上之權益而予
    以認定，非使通行權人得免除公法上應負之相關行政管制義
    務，通行權人仍應遵守水土保持法、山坡地保育利用條例等
    相關法令規範。系爭確定判決僅係就在通行地闢建或鋪設道
    路之私法上權益而認定，並非使通行權人即抗告人得免除公
    法上應負之相關行政管制義務，抗告人自仍應遵守水土保持
    法、山坡地保育利用條例等相關法令規範。執行法院先後於
    109年12月22日、110年8月3日分別傳訊兩造、第三人即系爭
    土地承租人楊乾坤、臺中市政府水利局等，確認執行方法及
    協商可能之履行方式，惟抗告人均未到場（司執卷第135-13
    9頁；第383-389頁）。臺中市政府水利局雖表示如單純刈除
    作物未刨除根部，尚無須送請水土保持計畫核定；惟如有挖
    除土石、作物根部、修建道路等情形，均須送請核定；又如
    自行修建道路而造成水土流失，亦有衍生相關刑責之可能（
    司執卷第387頁），則本件強制執行程序得繼續執行之前提
    ，自應由抗告人提出專業人員所出具之水土保持計晝，以確
    認得否進行修築道路之方式，始得徹底解決。抗告人對於臺
    中市政府水利局駁回以簡易水土保持申報書代替方式申請之
    行政處分，雖已向臺中市法制局提起訴願，惟業經駁回（原
    裁定卷第5-17頁）；抗告人雖稱已再申請簡易水土保持計劃
    將可順利審核通過云云，惟迄未提出審核通過之相關證明，
    自難據採。
五、綜上所述，原處分駁回抗告人強制執行之聲請，原裁定並駁
    回抗告人之聲明異議，於法均無不合，抗告意旨指摘原裁定
    及原處分不當，求予廢棄，為無理由，應駁回其抗告。
六、據上論結，本件抗告為無理由，爰裁定如主文。　　
中　　華　　民　　國　　111 　年　　9 　　月　　6 　　日
            民事第三庭     審判長法　官  黃玉清
                                 法　官  許旭聖
                                 法　官  涂秀玲
正本係照原本作成。
不得再抗告。
                                 書記官  卓佳儀 
　　　　　　　　　　　　　　　　
中　　華　　民　　國　　111 　年　　9 　　月　　6 　　日